臺灣臺北地方法院刑事判決　　　　　　　94年度訴字第1277號
公　訴　人　臺灣臺北地方法院檢察署檢察官
被　　　告　乙○○
上列被告因違反商業會計法等案件，經檢察官提起公訴（九十四
年度偵字第八七九四號、九十四年度偵緝字第一三三七號），被
告於準備程序進行中就被訴事實為有罪之陳述，經合議庭裁定改
行簡式審判程序，判決如下：
    主  文
乙○○共同連續商業負責人，以明知為不實之事項，而填製會計
憑證，處有期徒刑月，如易科罰金，以佰元折算壹日。
    事  實
一、乙○○於民國九十二年十一月間，因經濟困窘，竟與真實姓
    名年籍不詳綽號「阿海」之成年男子共同基於填製不實會計
    憑證及幫助他人逃漏營業稅捐之概括犯意聯絡，以新臺幣（
    下同）二千五百元之代價，同意提供其國民身分證，申請擔
    任鎮昌興業有限公司（下稱鎮昌公司）之負責人（就鎮昌公
    司原登記負責人甲○○部分另行審結）。嗣其於同年月二十
    七日獲准登記為該公司之名義負責人，係商業會計法之商業
    負責人，明知該公司僅係虛設公司，並無銷貨之事實，竟由
    亦有前揭概括犯意聯絡之真實姓名年籍不詳之成年人，在不
    詳地點先後數次以鎮昌公司之名義，填製買受人、品名、數
    量及金額均不實之會計憑證統一發票共四十三紙（總計金額
    為二千八百五十七萬三千七百零八元）後，分別交付如附表
    所示之各該公司，作為該等公司向鎮昌公司買受商品之進項
    憑證，再由各該公司持如附表所示之統一發票向稅捐機關申
    報扣抵營業稅款，幫助該等公司逃漏如附表所示之營業稅捐
    。
二、案經財政部臺北市國稅局移送臺灣臺北地方法院檢察署檢察
    官偵查起訴。
    理  由
一、前揭事實，業據被告乙○○於本院審理時坦承不諱（見本院
    九十四年十月十七日審判筆錄），並經證人朱文村、林素貞
    、陳美惠及許永霖於偵查時證述屬實（見九十四年度偵字第
    八七九四號卷第一五０至一五一頁、第一六五至一六六頁、
    第一八一至一八二頁），且有專案申請調檔統一發票查核名
    冊及查核清單、鎮昌公司變更登記表等件附卷可稽（見同上
    偵卷第七三至七四頁、第一００至一０四頁）。本件事證明
    確，被告犯行洵堪認定，應予依法論科。
二、按營業稅法第三十二條規定，統一發票為營業人銷售貨物或
    勞務予買受人之會計憑證，被告係鎮昌公司負責人，為商業
    會計法所稱之商業負責人，明知該公司並無銷貨之事實，仍
    由不詳人士在不詳地點，以該公司名義，填製不實之統一發
    票，交由附表所示之各該公司，作為進項憑證，持以向稅捐
    機關申報扣抵營業稅款，幫助該等公司之納稅義務人逃漏營
    業稅捐，核其所為，係犯商業會計法第七十一條第一款之商
    業負責人填製不實會計憑證及稅捐稽徵法第四十三條第一項
    之幫助納稅義務人逃漏稅捐罪。其與「阿海」及真實姓名年
    籍不詳之成年人間，就前揭犯行有犯意聯絡及行為分擔，至
    關於違反商業會計法部分，「阿海」及真實姓名年籍不詳之
    成年人雖不具身分，惟依刑法第三十一條第一項規定，仍成
    立共同正犯。被告先後多次填製不實會計憑證及幫助納稅義
    務人逃漏稅捐之犯行，均時間緊接，所犯皆係構成要件相同
    之罪名，顯係基於概括犯意為之，均為連續犯，應依刑法第
    五十六條之規定，各以一罪論，並均加重其刑。其以填製不
    實會計憑證之方式幫助他人逃漏稅捐，所犯上開二罪間有方
    法結果之牽連關係，依刑法第五十五條之規定，應從一重之
    填製不實會計憑證罪論處。爰審酌被告年輕識淺，因窘於生
    活，貪圖蠅頭小利，一時失慮，同意擔任鎮昌公司名義負責
    人，任由他人填製不實會計憑證，以幫助附表所示之納稅義
    務人逃漏鉅額稅捐，嚴重影響稅捐稽徵之正確性，所生危害
    重大，惟其尚非策劃及主導犯罪之人，且犯後坦承犯行，知
    所悔悟，態度良好等一切情狀，量處如主文所示之刑，並諭
    知易科罰金之折算標準。
據上論斷，應依刑事訴訟法第二百七十三條之一第一項、第二百
九十九條第一項前段，商業會計法第七十一條第一款，稅捐稽徵
法第四十三條第一項，刑法第十一條前段、第二十八條、第三十
一條第一項、第五十六條、第五十五條、第四十一條第一項前段
，罰金罰鍰提高標準條例第二條，判決如主文。
本案經檢察官黃文明到庭執行職務
中　　華　　民　　國　九十四　年　十一　月　　十一  　日
　　　　　　　　　刑事第八庭法　官　陳芃宇
以上正本證明與原本無異。
如不服本判決，應於判決送達後10日內，向本院提出上訴狀。
                            書記官  周小玲
中　　華　　民　　國　九十四　年　十一　月　　十一  　日
附表：
 ┌──┬──────────┬───────┬──┬──────┬──────┐
 │編號│取得不實發票之營業人│虛開發票之月份│張數│ 發票金額   │逃漏營業稅額│
 │    │                    │              │    │（新臺幣）  │ （新臺幣） │
 ├──┼──────────┼───────┼──┼──────┼──────┤
 │ 1  │臺灣美和儀器股份有限│92年12月份    │  3 │   743,500元│   37,175元 │
 │    │公司                │              │    │            │            │
 ├──┼──────────┼───────┼──┼──────┼──────┤
 │ 2  │富傑傳播有限公司    │92年12月份    │  3 │ 1,100,000元│   55,000元 │
 ├──┼──────────┼───────┼──┼──────┼──────┤
 │ 3  │寶信祥實業有限公司  │92年12月份    │ 10 │ 5,323,611元│  266,182元 │
 │    │                    │93年1月份     │    │            │            │
 ├──┼──────────┼───────┼──┼──────┼──────┤
 │ 4  │金鴻輪船股份有限公司│93年1月份     │  1 │   380,924元│   19,046元 │
 ├──┼──────────┼───────┼──┼──────┼──────┤
 │ 5  │麗熒企業有限公司    │92年12月份    │ 19 │16,405,265元│  820,265元 │
 │    │                    │93年1月份     │    │            │            │
 ├──┼──────────┼───────┼──┼──────┼──────┤
 │ 6  │喬賀國際有限公司    │92年12月份    │  7 │ 4,620,408元│  231,021元 │
 ├──┴──────────┴───────┼──┼──────┼──────┤
 │                  合    計                │    │28,573,708元│1,428,689元 │
 └─────────────────────┴──┴──────┴──────┘
附錄本案論罪科刑法條全文：
商業會計法第71條
商業負責人、主辦及經辦會計人員或依法受託代他人處理會計事
務之人員有左列情事之一者，處五年以下有期徒刑、拘役或科或
併科新台幣15000 元以下罰金：
一  以明知為不實之事項，而填製會計憑證或記入帳冊者。
二  故意使應保存之會計憑證、帳簿報表滅失毀損者。
三  意圖不法之利益而偽造、變造會計憑證、帳簿報表內容或撕
    毀其頁數者。
四  故意遺漏會計事項不為記錄，致使財務報表發生不實之結果
    者。
五  其他利用不正當方法，致使會計事項或財務報表發生不實之
    結果者。
稅捐稽徵法第43條
教唆或幫助犯第 41 條或第 42 條之罪者，處三年以下有期徒刑
、拘役或科新台幣 60000 元以下罰金。
稅務人員、執行業務之律師、會計師或其他合法代理人犯前項之
罪者，加重其刑至二分之一。
稅務稽徵人員違反第 33 條規定者，除觸犯刑法者移送法辦外，
處一萬元以上五萬元以下罰鍰。
稅捐稽徵法第41條
納稅義務人以詐術或其他不正當方法逃漏稅捐者，處五年以下有
期徒刑、拘役或科或併科新台幣60000 元以下罰金。
